臺灣高等法院刑事判決　　　　　　　 100年度上訴字第2918號
上　訴　人
即　被　告　江光立
上列上訴人因違反毒品危害防制條例案件，不服臺灣板橋地方法
院100年度訴字第1597號，中華民國100年 8月12日所為之第一審
判決（起訴案號：臺灣板橋地方法院檢察署100年度毒偵字第408
3 號），提起上訴，本院判決如下：
    主  文
上訴駁回。
    理  由
一、按依刑事訴訟法第350條、第361條、第362條、第367條規定
    ，不服地方法院之第一審判決而上訴者，須提出上訴書狀，
    並應敘述具體理由，為上訴必備之程式；其所提出之書狀未
    敘述上訴理由，或僅曾以言詞陳述上訴理由者，均應於上訴
    期間屆滿後二十日內補提理由書於第一審法院。第一審法院
    經形式審查，認逾期未補提上訴理由者，應定期間先命補正
    ；逾期未補正者，為上訴不合法律上之程式，應以裁定駁回
    。倘已提出上訴理由，但所提非屬具體理由者，則由第二審
    法院以上訴不合法律上之程式，判決駁回。而所謂具體理由
    ，必係依據卷內既有訴訟資料或提出新事證，指摘或表明第
    一審判決有何採證認事、用法或量刑等足以影響判決本旨之
    不當或違法，而構成應予撤銷之具體事由，始克當之（例如
    ：依憑證據法則具體指出所採證據何以不具證據能力，或依
    憑卷證資料，明確指出所為證據證明力之判斷如何違背經驗
    、論理法則）；倘僅泛言原判決認定事實錯誤、違背法令、
    量刑失之過重或輕縱，而未依上揭意旨指出具體事由，或形
    式上雖已指出具體事由，然該事由縱使屬實，亦不足以認為
    原判決有何不當或違法者（例如：對不具有調查必要性之證
    據，法院未依聲請調查亦未說明理由，或援用證據不當，但
    除去該證據仍應為同一事實之認定），皆難謂係具體理由，
    俾與第二審上訴制度旨在請求第二審法院撤銷、變更第一審
    不當或違法之判決，以實現個案救濟之立法目的相契合，並
    節制濫行上訴（最高法院97年度台上字第 892號判決亦同此
    意旨）。
二、本件原審判決略以：上訴人即被告江光立前於民國89年間因
    施用毒品案件，經臺灣板橋地方法院裁定送觀察、勒戒後，
    認無繼續施用毒品之傾向，於執行完畢後釋放，並由臺灣板
    橋地方法院檢察署檢察官為不起訴處分確定。復於90年間因
    施用毒品案件，經臺灣板橋地方法院以90年度毒聲字第2739
    號裁定送觀察、勒戒後，認有繼續施用毒品之傾向，再經同
    法院以90年度毒聲字第3039號裁定令入戒治處所施以強制戒
    治，嗣因成效經評定為合格，經同法院以91年度毒聲字第87
    1號裁定停止戒治，所餘期間付保護管束，迄91年7月18日期
    滿未經撤銷，視為強制戒治執行完畢；該案並經同法院以91
    年度訴字第 313號判決判處有期徒刑十月、八月，應執行有
    期徒刑一年四月確定（與違反槍砲彈藥刀械管制條例等案接
    續執行，已於93年 4月20日執行完畢）。惟於上開強制戒治
    執行完畢後五年內，又開始迭因施用毒品案件，經：(一)臺灣
    板橋地方法院以93年度訴字第1396號判處有期徒刑一年二月
    確定（已於94年11月26日縮刑期滿執行完畢）；(二)臺灣板橋
    地方法院以95年度訴字第2786號判決判處有期徒刑十月確定
    ；(三)臺灣板橋地方法院以95年度易字第2266號判決判處有期
    徒刑六月確定；(四)臺灣板橋地方法院以96年度訴字第1054號
    判決判處有期徒刑七月、七月確定（上揭(二)、(三)、(四)所示之
    刑，嗣經同院以96年度聲減字第4972號裁定減刑為有期徒刑
    五月、三月、三月又十五日、三月又十五日，應執行有期徒
    刑一年一月確定，與另案竊盜等罪應執行之拘役四十日接續
    執行，已於97年1月1日執行完畢，致使本案成立累犯）；(五)
    臺灣板橋地方法院以97年度訴字第3025號判決判處有期徒刑
    十月，並經本院以97年度上訴字第4750號駁回上訴確定；(六)
    臺灣板橋地方法院以98年度訴緝字第 259號判決判處有期徒
    刑十一月確定（上揭(五)、(六)所示之刑，嗣經臺灣板橋地方法
    院以98年度聲字第6155號裁定應執行有期徒刑一年七月確定
    ，甫於99年11月30日縮刑期滿執行完畢，亦致使本案成立累
    犯）。詎被告仍不知悔改，基於施用第一級毒品海洛因之犯
    意，於100年4月10日中午（起訴書略載為100年4月11日為警
    採尿前回溯26小時內之某時），在新北市林口區某處工地，
    以將海洛因摻入香菸內點燃吸用之方法，施用第一級毒品海
    洛因一次。嗣因被告江光立經警方列為應受尿液採驗人，於
    100年4月11日16時許至新北市政府警察局永和分局中正橋派
    出所接受採尿，送驗結果呈鴉片類之陽性反應等語。
三、被告不服原審判決，提起上訴，其於100年8月26日提出之「
    刑事上訴狀」所敘述之上訴理由略以：被告於100年4月13日
    至亞東醫院參加美沙冬替代療法戒癮迄今已完全戒除毒癮，
    望鈞長能從輕量刑云云。
四、原判決已於理由內說明：上揭事實，業據被告江光立於原審
    審理時坦承不諱，且被告於100年4月11日16時許，至新北市
    政府警察局永和分局中正橋派出所接受採尿，送驗結果呈鴉
    片類之陽性反應，有新北市政府警察局永和分局姓名代碼對
    照表、臺灣檢驗科技股份有限公司於100年4月26日出具之濫
    用藥物檢驗報告各一份附卷可稽，足以擔保被告之自白與事
    實相符，而值採信。按施用第一、二級毒品為犯罪行為，毒
    品危害防制條例第10條定有處罰明文，故施用第一、二級毒
    品者，依前揭規定本應科以刑罰。惟基於刑事政策，對合於
    一定條件之施用者，則依同條例第20條、第23條之規定，施
    以觀察、勒戒及強制戒治之保安處分。該條例於92年7月9日
    修正公佈，自93年1月9日施行，其中第20條、第23條將施用
    毒品之刑事處遇程式，區分為「初犯」、「五年內再犯」及
    「五年後再犯」。依其立法理由之說明：「初犯」，經觀察
    、勒戒或強制戒治後，應為不起訴處分或不付審理之裁定；
    經觀察、勒戒或強制戒治執行完畢釋放後，「五年內再犯」
    者，因其再犯率甚高，原實施之觀察、勒戒及強制戒治既已
    無法收其實效，爰依法追訴或裁定交付審理。至於經觀察、
    勒戒或強制戒治執行完畢釋放後，「五年後再犯」者，前所
    實施之觀察、勒戒或強制戒治已足以遮斷其施用毒品之毒癮
    ，為期自新及協助其斷除毒癮，仍適用「初犯」規定，先經
    觀察、勒戒或強制戒治之程式。從而依修正後之規定，僅限
    於「初犯」及「五年後再犯」二種情形，始應先經觀察、勒
    戒或強制戒治程序。倘被告於五年內已再犯，經依法追訴處
    罰，縱其第三次（或第三次以上）再度施用毒品之時間，在
    初犯經觀察、勒戒或強制戒治執行完畢釋放五年以後，已不
    合於「五年後再犯」之規定，且因已於「五年內再犯」，顯
    見其再犯率甚高，原實施觀察、勒戒或強制戒治，已無法收
    其實效，即應依該條例第10條處罰（最高法院97年度台非字
    第 527號判決意旨、97年第五次刑事庭會議決議參照）。查
    被告前於89年間因施用毒品案件，經原審法院裁定送觀察、
    勒戒後，認無繼續施用毒品之傾向，於執行完畢後釋放，並
    由臺灣板橋地方法院檢察署檢察官為不起訴處分確定。復於
    90年間因施用毒品案件，經原審法院以90年度毒聲字第2739
    號裁定送觀察、勒戒後，認有繼續施用毒品之傾向，再經同
    法院以90年度毒聲字第3039號裁定令入戒治處所施以強制戒
    治，嗣因成效經評定為合格，經原審法院以91年度毒聲字第
    871號裁定停止戒治，所餘期間付保護管束，迄91年7月18日
    期滿未經撤銷，視為強制戒治執行完畢；該案並經原審法院
    以91年度訴字第 313號判決判處有期徒刑十月、八月，應執
    行有期徒刑一年四月確定。惟於上開強制戒治執行完畢後五
    年內，又開始迭因施用毒品案件，經：(一)原審以93年度訴字
    第1396號判決判處有期徒刑一年二月確定；(二)原審以95年度
    訴字第2786號判決判處有期徒刑十月確定；(三)原審以95年度
    易字第2266號判決判處有期徒刑陸月確定；(四)原審以96年度
    訴字第1054號判決判處有期徒刑七月、七月確定；(五)原審以
    97年度訴字第3025號判決判處有期徒刑十月，並經本院以97
    年度上訴字第4750號判決駁回上訴確定；(六)原審以98年度訴
    緝字第 259號判決判處有期徒刑十一月確定等情，此有本院
    被告前案紀錄表附卷可稽，足見被告係於初犯後，「五年內
    再犯」，且經檢察官予以追訴、法院予以處罰，則其於上揭
    時間復犯本件之施用毒品罪，即非屬上揭條例第20條第 3項
    所定「五年後再犯」之情形，自應由檢察官依同條例第23條
    第 2項規定追訴，始屬正辦。從而，本案事證明確，被告犯
    行堪予認定，應依法論科。另按海洛因係屬毒品危害防制條
    例第 2條第2項第1款所定之第一級毒品。是核被告所為，係
    犯毒品危害防制條例第10條第 1項之施用第一級毒品罪。其
    持有第一級毒品海洛因之低度行為，為施用之高度行為所吸
    收，不另論罪。又被告曾受如上揭事實欄所示之有期徒刑執
    行完畢，有本院被告前案紀錄表可考，其於前案有期徒刑執
    行完畢後五年以內，故意再犯本件有期徒刑以上之罪，為累
    犯，應依刑法第47條第 1項規定加重其刑。並審酌被告前因
    施用毒品，曾接受觀察、勒戒及強制戒治之執行完畢，獲有
    不起訴處分之寬典，仍不思抗拒毒品誘惑，而犯本案施用毒
    品罪，非但戕害自我健康，對於社會風氣、治安亦潛有相當
    危害，惟念其施用毒品所生惡害，實以自戕身心健康為主，
    對於他人生命、身體、財產等法益，尚無重大明顯之實害，
    兼衡其智識程度、犯罪之動機、目的、手段暨於原審審理時
    坦承犯行，且已於100年4月13日至醫院參加美沙冬替代療法
    戒癮治療迄今，有被告提出之亞東醫院診斷證明書一份存卷
    可參，堪認頗有悔意，犯罪後之態度尚佳等一切情狀，量處
    有期徒刑十月之刑等語。原審判決既已詳細記載認定被告犯
    罪之證據及理由，並已審酌關於刑法第57條科刑之一切情狀
    （包括被告前因施用毒品，曾接受觀察、勒戒及強制戒治之
    執行完畢，獲有不起訴處分之寬典，仍不思抗拒毒品誘惑，
    而犯本案施用毒品罪，非但戕害自我健康，對於社會風氣、
    治安亦潛有相當危害，惟念其施用毒品所生惡害，實以自戕
    身心健康為主，對於他人生命、身體、財產等法益，尚無重
    大明顯之實害，兼衡其智識程度、犯罪之動機、目的、手段
    暨於原審審理時坦承犯行，且已於100年4月13日至醫院參加
    美沙冬替代療法戒癮治療，堪認頗有悔意，犯罪後之態度尚
    佳等一切情狀），在適法範圍內行使裁量權，核無量刑違法
    或不當之情形。被告上訴意旨，僅空言泛稱：被告於100年4
    月13日至亞東醫院參加美沙冬替代療法戒癮迄今已完全戒除
    毒癮，望鈞長能從輕量刑云云，均不足以影響原審判決量刑
    刑度之本旨，且就原審判決有何不當或違法之處，毫無一語
    提及，自非屬上訴第二審之具體理由，其上訴自不合法律上
    之程式，爰不經言詞辯論予以駁回。
五、據上論斷，應依刑事訴訟法第367條前段、第372條，判決如
    主文。
中    華    民    國   100    年    10    月    18    日
            刑事第十四庭  審判長法  官  陳志洋
                                法  官  梁耀鑌
                                法  官  遲中慧
以上正本證明與原本無異。
如不服本判決，應於收受送達後10日內向本院提出上訴書狀，其
未敘述上訴之理由者並得於提起上訴後10日內向本院補提理由書
（均須按他造當事人之人數附繕本）「切勿逕送上級法院」。
                                書記官  陳泰寧
中    華    民    國   100    年    10    月    19    日
附錄本案論罪科刑法條全文：
毒品危害防制條例第10條第1項
施用第一級毒品者，處六月以上五年以下有期徒刑。